臺灣臺中地方法院民事判決
110年度簡上字第417號
上  訴  人  王立育  
被上訴人    王建銘  
上列當事人間請求損害賠償事件，上訴人對於民國110年9月14日
本院沙鹿簡易庭110年度沙簡字第355號第一審判決提起上訴，並
為訴之追加（擴張），本院於111年2月11日言詞辯論終結，判決
如下：
    主      文
上訴及追加（擴張）之訴均駁回。
第一審訴訟費用（確定部分除外）及第二審訴訟費用（含追加部
分），由上訴人負擔。
    事實及理由
壹、程序事項：
一、被上訴人王建銘經合法通知，於本院111年2月11日言詞辯論
    期日未到場，核無民事訴訟法第386條之情形，爰依上訴人
    聲請，為一造辯論判決。
二、按第二審程序中為訴之變更或追加，非經他造同意，不得為
    之，但擴張或減縮應受判決事項之聲明之情形不在此限，民
    事訴訟法第446條第1項、第255條第1項第3款定有明文。本
    件上訴人王立育於第二審程序中擴張起訴請求新台幣（下同
    ）1,420元（含醫療費用750元、油資670元）及自上訴狀繕
    本送達翌日起算之法定遲延利息部分（見本院卷47頁），核
    屬擴張應受判決事項之聲明，依上開規定，應予准許。　
貳、兩造主張：
一、上訴人主張：
  ㈠上訴人於原審起訴主張：
    被上訴人於109年10月22日10時許在本院沙鹿簡易庭，於12
    名當事人進調解程序時，基於公然侮辱之犯意對上訴人辱罵
    「幹你娘機歪」，對上訴人進行人身攻擊，且調解委員及法
    院人員都未對被上訴人進行任何法律動作，讓上訴人感到非
    常無助、失落、徬徨，心生極度畏懼，被上訴人經法院簡易
    判決處判罰金4,000元，為此依民法第18條、第184條、第19
    5條請求被上訴人負損害賠償責任，並請求醫療費用8,497元
    、工作損失186,078元、精神慰撫金304,889元,合計499,999
    元。並聲明：被上訴人應給付上訴人499,999元及自本起訴
    狀繕本送達次日起至清償日止,依照年息5%計算之利息。上
    訴人願供擔保，請准宣告假執行。
  ㈡上訴人於上訴審補陳：
    1.上訴人已提出新活力診所之診斷證明及收據，足證上訴人
      遭被上訴人辱罵與就診有因果關係及關連性。除原審提出
      已支出醫療費用之收據合計為2,120元外，因之後有繼續
      看診並支出醫療費用，故於本件上訴再起訴追加750元。
　　2.原審就上訴人請求工作損失部分，全數駁回，惟查上訴人
      因至新活力診所就診10次所花費之時間，致使無法工作之
      損失計有4,447元（計算式：每次平均就診0.5小時×10次＝
      5小時；至新活力診所交通及停車來回工時為0.5小時×2×1
      0次＝10小時；〈5+10〉小時×每日工資2372元÷8＝4447元，元
      以下捨棄），被上訴人應賠償上訴人4,447元之工作損失
      。
　　3.上訴人係開車至新活力診所就診，依上訴人住家至診所距
      離6.7公里、每公里油資5元，計算上訴人所支出就診之來
      回油資為670元（計算式：6.7公里×2×5元/公里×10次＝670
      元），應由被上訴人負擔，此部分上訴人追加起訴請求。
    4.被上訴人對上訴人之言語人身攻擊，嚴重貶損上訴人名譽
      ，造成上訴人身心極度恐懼、焦慮不安、不眠，只要有稍
      微大的聲音（如電話聲），就會受到驚嚇，導致需長期服
      用身心科藥物才能入睡，還要承受藥物的副作用，如嗜睡
      、頭痛暈眩、半夜醒來就睡不著、口乾、排尿困難、影響
      心臟而有心律不整等問題，原審僅判決2萬元精神慰撫金
      ，實屬過低，上訴人於本件上訴主張被上訴人應再賠償92
      ,013元。
　　5.綜上，上訴人除請求被上訴人應再給付醫療費2,120元、
      工作損失4,447元及慰撫金92,013元，合計98,580元外，
      另追加請求醫療費750元及就診油資670元，合計1,420元
      ，以上共計10萬元（計算式：2,120元+4,447元+92,013元
      +750元+670元＝100,000元）。
二、被上訴人答辯：
  ㈠被上訴人於原審陳述：
　　伊認為上訴人的請求過高，也沒有什麼嚴重的事情，為什麼
    要跟伊請求49萬多。
  ㈡被上訴人於上訴審補陳：
　　上訴人一直找7、80歲的老人家提告，造成很大的困擾。刑
    事判決被上訴人罰金4,000元，被上訴人已經繳清了。
參、原審為上訴人一部勝訴、一部敗訴之判決，判命被上訴人應
    給付上訴人20,000元，及自110年5月13日起至清償日止，按
    年息5%計算之利息。經查：上訴人就其對被上訴人主張而受
    敗訴判決部分，提起上訴並擴張起訴聲明，而由於其請求之
    項目數額多有混雜，經本院於110年12月14日準備程序中闡
    明如下：「醫療費用部分，上訴人一審請求8,497元，一審
    判決全部駁回，上訴人就其中2,120元上訴，並追加750元。
    工作損失部分，上訴人一審請求186,078元，一審判決全部
    駁回，上訴人就其中4,447元上訴。精神慰撫金部分，上訴
    人一審請求304,889元，一審判准2萬元，另284,889元敗訴
    ，上訴人就其中92,013元上訴。另追加起訴請求就診油資67
    0元。」，經上訴人同意後，上訴人將其聲明更正為「上訴
    聲明：一、原判決駁回上訴人後開第二項之訴廢棄。二、上
    廢棄部分，被上訴人應再給付上訴人98,580元（即醫療費2,
    120元、工作損失4,447元及慰撫金92,013元），及自起訴狀
    繕本送達翌日起至清償日止，按年息5%計算之利息。三、第
    一、二審訴訟費用由被上訴人負擔。」，並「追加起訴聲明
    ：一、上訴人應給付上訴人1,420元（即醫療費用750元、油
    資670元）及自上訴狀繕本送達翌日起至清償日止，按年息5
    %計算之利息。」（見本院卷46、47頁）。被上訴人答辯聲
    明為：「上訴部分：上訴駁回。擴張起訴部分：擴張之訴駁
    回。」（見本院卷47頁）。
肆、本院判斷：
一、被上訴人於109年10月22日10時許在本院沙鹿簡易庭，於12
    名當事人進調解程序時，對上訴人辱罵「幹你娘機歪」等語
    ，由臺灣臺中地方檢察署以110年度偵字第1887號聲請簡易
    判決處刑，經本院沙鹿簡易庭以110年度沙簡字第260號刑事
    判決被上訴人犯公然侮辱罪，處罰金4,000元等情，已為兩
    造所不爭執，並經本院調取臺灣臺中地方檢察署110年度偵
    字第1887號偵查卷審閱無誤，復有本院110年度沙簡字第260
    號刑事簡易判決在卷可據，自堪採憑。
二、民法第184條第1項前段規定：「因故意或過失，不法侵害他
    人之權利者，負損害賠償責任。」而侵權行為損害賠償之債
    ，須損害之發生與加害人之故意或過失加害行為間有相當因
    果關係，始能成立。所謂相當因果關係，係以行為人之行為
    所造成之客觀存在事實，依經驗法則，可認通常均可能發生
    同樣損害之結果而言；如有此同一條件存在，通常不必皆發
    生此損害之結果，則該條件與結果並不相當，即無相當因果
    關係；不能僅以行為人就其行為有故意過失，即認該行為與
    損害間有相當因果關係（最高法院90年台上字第772號判決
    意旨參照）。次按民法第195條第1項規定：「不法侵害他人
    之身體、健康、名譽、自由、信用、隱私、貞操，或不法侵
    害其他人格法益而情節重大者，被害人雖非財產上之損害，
    亦得請求賠償相當之金額。其名譽被侵害者，並得請求回復
    名譽之適當處分。」至於名譽有無受損害，應以社會上對個
    人評價是否貶損作為判斷之依據。
三、本件被上訴人有於前揭時地辱罵上訴人之行為，被上訴人之
    行為已侵害上訴人之名譽權，已構成侵權行為乙節，應足認
    定。上訴人並主張受有「廣泛性焦慮症、失眠症」之傷害請
    求被上訴人賠償。茲就上訴人請求項目，分述如下：
　㈠上訴人罹患「廣泛性焦慮症、失眠症」與被上訴人之行為並
    無相當因果關係：
    經查本件被上訴人固有於前開時地對上訴人為辱罵行為致損
    及上訴人之名譽。然因被上訴人僅係一時性對上訴人為言語
    辱罵之行為，並非長期繼續性對上訴人為辱罵行為，則衡諸
    經驗法則，此種一時性之辱罵行為，通常並不會發生「廣泛
    性焦慮症、失眠症」之傷害，故上訴人主張其受有「廣泛性
    焦慮症、失眠症」之傷害就醫，然該傷害與因被上訴人之辱
    罵行為間則無相當因果關係存在，上訴人請求被上訴人賠償
    其因「廣泛性焦慮症、失眠症」所受之損害，於法即有未合
    。從而，本件上訴人因主張其因「廣泛性焦慮症、失眠症」
    ，而提起上訴人並追加請求被上訴人應給付其至新活力診所
    精神科治療所支出之醫療費用合計2,870元（含上訴之2120
    元及追加之750元部分）、其因就診時間而不能工作之損失4
    ,447元（上訴部分）、其因就診所支出之油資670元（追加
    部分）等情，因該等損害之支出均非被上訴人之行為所導致
    ，自均屬無據，不應准許。
　㈡精神慰撫金部分：
　　慰藉金之賠償須以人格權遭遇侵害，使精神上受有痛苦為必
　　要，其核給之標準固與財產上損害之計算不同，然非不可斟
　　酌雙方之身分資力、加害程度及其他各種情形核定相當之數
　　額（最高法院51年度台上字第223號民事裁判意旨參照）。
　　查上訴人因受被上訴人言語辱罵，致上訴人之名譽受貶損，
    受有精神上之痛苦，自得請求被上訴人給付精神慰撫金。本
    院審酌雙方發生衝突之原因，被上訴人之行為態樣，上訴人
    係碩士畢業、無業、家庭經濟狀況小康；被上訴人係國小畢
    業、無業、家庭經濟狀況小康；並參考雙方之經濟狀況（有
　　稅務電子閘門財產所得調件明細表附卷可稽）等一切情狀，
　　認上訴人得請求賠償精神慰撫金應以20,000元為適當，原審
    此部分之認定核屬允當。從而，上訴人上訴時主張原審所
　　判定20,000元之數額過低，應再多給付92,013元云云，經
　　核係屬無據，並不可採。
  ㈢綜上所述，本件上訴人得請求被上訴人賠償之金額為20,000
    元。
四、給付有確定期限者，債務人自期限屆滿時起，負遲延責任；
　　給付無確定期限者，債務人於債權人得請求給付時，經其催
　　告而未為給付，自受催告時起，負遲延責任。其經債權人起
　　訴而送達訴狀，或依督促程序送達支付命令，或為其他相類
　　之行為者，與催告有同一之效力，民法第229條第1項、第2
　　項分別定有明文。又按遲延之債務，以支付金錢為標的者，
　　債權人得請求依法定利率計算之遲延利息。但約定利率較高
　　者，仍從其約定利率；應付利息之債務，其利率未經約定，
　　亦無法律可據者，週年利率為百分之5，民法第233條第1項
　　、第203條亦分別明定。查上訴人對被上訴人之侵權行為損
    害賠償債權，核屬無確定期限之給付，既經上訴人提起本件
    民事訴訟，被上訴人迄未給付，應負遲延責任，是以，上訴
    人請求自附民起訴狀繕本送達被上訴人之翌日即110年5月13
    日起至清償日止，依照週年利率5％計算之法定遲延利息，核
    無不合，應予准許。
五、綜上，上訴人依據侵權行為損害賠償之法律關係，請求被上
    訴人給付上訴人20,000元，及自110年5月13日起至清償日止
    ，依照週年利率5％計算之利息，為有理由，應予准許，至逾
    此部分之請求，則屬無據，應予駁回。原審就上訴人起訴部
    分，判准上訴人於20,000元之本息範圍內為有理由，並依職
    權為假執行之宣告，均屬適法。從而，上訴人就其敗訴部分
    ，聲明不服提起上訴，並於上訴程序中為訴之追加（擴張）
    ，經核其上訴及所為訴之追加（擴張），均無理由，不應准
    許，故判決如主文第1項所示。
六、本件事證已經明確，兩造其餘主張舉證及攻擊防禦方法，核
    與判決結果不生影響，故不一一論述。
伍、本件上訴及追加之訴均無理由，依民事訴訟法第385條第1項
    前段、第436條之1第3項、第449條第1項、第78條，判決如
    主文。
中　　華　　民　　國　　111 　年　　3 　　月　　11　　日
                  民事第二庭  審判長法  官  呂麗玉
　　　　　　　　　                  法  官  鄭百易
　　　　　　　　　                  法  官  李悌愷
正本係照原本作成。
不得上訴。
中　　華　　民　　國　　111 　年　　3 　　月　　11　　日
                                    書記官  蘇文熙